臺灣板橋地方法院刑事判決　　　　　　　 96年度訴字第230號
公　訴　人　臺灣板橋地方法院檢察署檢察官
被　　　告　甲○○
　　　　　　　　　　（現另案在臺灣臺北監獄臺北分監執行）
上列被告因違反毒品危害防制條例案件，經檢察官提起公訴（九
十五年度毒偵字第八三八０號），本院依簡式審判程序判決如下
：
    主  文
甲○○施用第一級毒品，累犯，處有期徒刑壹年捌月，減為有期
徒刑拾月。扣案之第二級毒品甲基安非他命壹包（驗餘淨重零點
柒捌玖公克）沒收銷燬之及盛裝上開毒品之空塑袋膠壹個沒收。
    事  實
一、甲○○前曾因於民國八十八年三月間施用毒品案件，經本院
    以八十八年度毒聲字第九二一號裁定送觀察、勒戒後，認無
　　繼續施用毒品之傾向，於八十八年三月八日釋放出所，並經
　  臺灣板橋地方法院檢察署檢察官於八十八年三月九日以八十
    八年度偵字第四二七四號為不起訴處分確定；另因於八十八
    年八月間施用毒品案件，經本院以八十八年度毒聲字第四二
    七一號裁定送觀察、勒戒後，因認無繼續施用毒品之傾向，
    於八十八年十月十九日釋放出所，並經臺灣板橋地方法院檢
    察署檢察官於八十八年十一月十日以八十八年度毒偵緝字第
    三二八號為不起訴處分確定；又因施用毒品案件，經本院以
    九十年度毒聲字第二八八九號裁定令入戒治處所施以強制戒
    治一年，嗣因戒治成效良好，再經本院以九十年度毒聲字第
    四九九七號裁定停止戒治，所餘戒治期間付保護管束，於九
    十一年三月十三日停止戒治出所，另經本院以九十一年度毒
    聲字第二０六九號裁定撤銷保護管束令入戒治處所施以戒治
    ，於九十三年一月九日因毒品危害防制條例修正釋放（原執
    行戒治期滿日為九十三年一月十七日）。而其上開施用毒品
    罪行，並經檢察官聲請以簡易判決處刑，經本院以九十年度
    板簡字第一四一二號判處有期徒刑四月確定。另甲○○因違
    反稅捐稽徵法等案件，經臺灣高等法院以九十一年度上訴字
　　第八七五號判處有期徒刑六月、四月、四月，應執行有期徒
　  刑一年，並經最高法院駁回上訴確定，上開四罪，經臺灣高
    等法院更定應執行刑為有期徒刑一年三月；再因於九十二年
    間施用第二級毒品案件，經本院以九十二年度簡字第三六八
    七號判處有期徒刑六月，如易科罰金以銀元三百元折算一日
    確定，前揭數罪經接續執行，於九十四年六月一日執行完畢
    ；又因於九十四年間因施用第二級毒品案件，經臺灣臺北地
    方法院以九十四年度易字第一七八二號判處有期徒刑六月，
    如易科罰金以銀元三百元折算一日確定，於九十五年十一月
    九日易科罰金執行完畢（以上犯罪在本案構成累犯）；再因
    於九十五年五、六月間施用第二級毒品案件，經本院以九十
    五年度易字第一五八三號判處有期徒刑十月確定，嗣因合於
    中華民國九十六年罪犯減刑條例規定，經減為有期徒刑五月
    ，現在監執行中。詎猶不知悔改，復基於施用第一級毒品海
    洛因、第二級毒品甲基安非他命（起訴書誤載為安非他命）
    之犯意，於九十五年九月十四日，在臺北縣林口鄉高鐵工地
    內，以將海洛因、甲基安非他命置入玻璃球內以火燒烤產生
    煙霧後吸食之方式，同時施用海洛因及甲基安非他命一次。
    嗣於九十五年九月十四日十七時四十分許，在臺北縣樹林市
    ○○路○段八六號前，為警查獲，並扣得第二級毒品甲基安
    非他命一包（毛重一．０公克、淨重０．八公克、驗餘後淨
    重０．七八九公克）。
二、案經臺北縣政府警察局樹林分局報告臺灣板橋地方法院檢察
    署檢察官偵查起訴。
    理  由
一、本院於準備程序進行中，被告甲○○就被訴事實為有罪之陳
    述，經告知被告簡式審判程序之旨，並聽取公訴人及被告之
    意見後，裁定進行簡式審判程序。
二、前揭事實，業據被告在本院審理時坦承不諱，且被告經警查
    獲後所採集之尿液，經送請檢驗之結果，確呈鴉片類及安非
    他命類陽性反應，有臺灣檢驗科技股份有限公司九十五年十
    月十二日出具之濫用藥物尿液檢驗報告一份附卷可稽。查人
    體施用甲基安非他命後，其主要代謝物中，未改變型態之甲
    基安非他命占施用劑量達百分之四三，安非他命則約為百分
    之五；人體若係施用安非他命後，主要代謝物中則有未改變
    型態之安非他命，但無甲基安非他命，此經法務部調查局以
    九十三年五月四日調科壹字第０九三六二四一三九八０號函
    釋明在案。足見人體若施用安非他命，其尿液代謝物不可能
    出現甲基安非他命，惟人體若施用甲基安非他命，其尿液代
    謝物除主要有甲基安非他命外，亦可能有少量之安非他命。
    而本件被告之尿液除呈現較少量之安非他命陽性反應外，主
    要係呈現甲基安非他命之陽性反應，依上開函示，被告自不
    可能係施用安非他命，而應係施用甲基安非他命。此外，復
    有扣案之甲基安非他命一包（毛重一．０公克、淨重０．八
    公克、驗餘後淨重０．七八九公克）及臺灣檢驗科技股份有
    限公司濫用藥物檢驗報告一份附卷可稽。是堪認被告自白施
    用第一級毒品海洛因及第二級毒品甲基安非他命應與事實相
    符。復按，毒品危害防制條例於九十二年七月九日修正公布
    ，自九十三年一月九日施行，其中第二十條、第二十三條將
    施用毒品之刑事處遇程序，區分為「初犯」及「五年內再犯
    」、「五年後再犯」。依其立法理由之說明：「初犯」，經
    觀察、勒戒或強制戒治後，應為不起訴處分或不付審理之裁
    定；經觀察、勒戒或強制戒治執行完畢釋放後，「五年內再
    犯」者，因其再犯率甚高，原實施之觀察、勒戒及強制戒治
    既已無法收其實效，爰依法追訴或裁定交付審理。至於經觀
    察、勒戒或強制戒治執行完畢釋放後，「五年後再犯」者，
    前所實施之觀察、勒戒或強制戒治已足以遮斷其施用毒品之
    毒癮，為期自新及協助其斷除毒癮，仍適用「初犯」規定，
    先經觀察、勒戒或強制戒治之程序。從而依修正後之規定，
    僅限於「初犯」及「五年後再犯」二種情形，始應先經觀察
    、勒戒或強制戒治程序。倘被告於五年內已再犯，經依法追
    訴處罰，縱其第三次（或第三次以上）再度施用毒品之時間
    ，在初犯經觀察、勒戒或強制戒治執行完畢釋放五年以後，
    已不合於「五年後再犯」之規定，且因已於「五年內再犯」
    ，顯見其再犯率甚高，原實施觀察、勒戒或強制戒治，已無
    法收其實效，即應依該條例第十條處罰，此有最高法院九十
    五年度第七次刑事庭會議決議可資參照。查被告前曾於八十
    八年三月間施用毒品案件，經本院以八十八年度毒聲字第九
    二一號裁定送觀察、勒戒後，認無繼續施用毒品之傾向，於
    八十八年三月八日釋放出所，並經臺灣板橋地方法院檢察署
    檢察官於八十八年三月九日以八十八年度偵字第四二七四號
    為不起訴處分確定；另因於八十八年七月間施用毒品案件，
    經本院以八十八年度毒聲字第四二七一號裁定送觀察、勒戒
    後，因認無繼續施用毒品之傾向，於八十八年十月十九日釋
    放出所，並經臺灣板橋地方法院檢察署檢察官於八十八年十
    一月十日以八十八年度毒偵緝字第三二八號為不起訴處分確
    定；又因施用毒品案件，經本院以九十年度毒聲字第二八八
    九號裁定令入戒治處所施以強制戒治一年，嗣因戒治成效良
    好，再經本院以九十年度毒聲字第四九九七號裁定停止戒治
    ，所餘戒治期間付保護管束，於九十一年三月十三日停止戒
    治出所，另經本院以九十一年度毒聲字第二０六九號裁定撤
    銷保護管束令入戒治處所施以戒治，於九十三年一月九日因
    毒品危害防制條例修正釋放（原執行戒治期滿日為九十三年
    一月十七日）。而其上開施用毒品犯行，並經檢察官聲請以
    簡易判決處刑，經本院以九十年度板簡字第一四一二號判處
    有期徒刑四月確定。再因於九十二年間施用第二級毒品案件
    ，經本院以九十二年度簡字第三六八七號判處有期徒刑六月
    ，如易科罰金以銀元三百元折算一日確定，前揭數罪經接續
    執行，於九十四年六月一日執行完畢；又因於九十四年間因
    施用第二級毒品案件，經臺灣臺北地方法院以九十四年度易
    字第一七八二號判處有期徒刑六月，如易科罰金以銀元三百
    元折算一日確定，於九十五年十一月九日易科罰金執行完畢
    ；再因於九十五年五、六月間施用第二級毒品案件，經本院
    以九十五年度易字第一五八三號判處有期徒刑十月確定，嗣
    因合於中華民國九十六年罪犯減刑條例規定，經減為有期徒
    刑五月，現在監執行中，有臺灣高等法院被告前案紀錄表一
    份附卷可稽，參諸前開說明，被告復於九十五年九月十四日
    ，施用第一級毒品海洛因及第二級毒品甲基安非他命，雖距
    前次觀察、勒戒執行完畢後已逾五年（另前揭所施行之強制
    戒治，因法律修正而提前釋放出所，故無從視為執行完畢）
    ，惟因其前已於「五年內再犯」，經法院多次判處刑罰在案
    ，顯見其再犯率甚高，原實施之觀察勒戒，已無法收其實效
    ，而無五年戒斷期之存在，自無再經觀察、勒戒及強制戒治
    之必要，而應逕行追訴處罰。是本件事證明確，被告犯行堪
    予認定，應予依法論科。
三、按海洛因、甲基安非他命分別係屬毒品危害防制條例第二條
    第二項第一款、第二款所規定之第一級、第二級毒品，被告
    持有海洛因、甲基安非他命之低度行為，應分別為施用海洛
    因、甲基安非他命之高度行為所吸收，不另論罪，核被告所
    為，係犯毒品危害防制條例第十條第一項、第二項之施用第
    一級、第二級毒品罪。再查，被告將海洛因及甲基安非他命
    混合在一起施用，係一行為觸犯數罪名，為想像競合犯，應
    從一重之施用第一級毒品罪論處。末查，被告前曾受有如事
　　實欄第一項所載之犯罪科刑及執行情形，有臺灣高等法院被
　  告前案紀錄表一份在卷可憑，其受有期徒刑之執行完畢後，
    五年以內故意再犯本件有期徒刑以上之罪，為累犯，應依刑
    法第四十七條第一項之規定加重其刑。爰審酌被告前已因施
　　用毒品經觀察、勒戒後而先後二次獲不起訴處分之寬典，復
　  因施用毒品而多次負有刑責，猶應知所惕勵，對於施用毒品
    之違法性及可罰性，應有明確而強烈之認識，詎其不知悛悔
    ，復行施用海洛因及甲基安非他命，戕害自己身心健康，兼
    衡其智識程度、犯罪動機、目的及犯罪後自承施用毒品犯行
    ，惟經本院二次通緝始到案接受裁判，犯後態度難認良好等
    一切情狀，量處如主文所示之刑。又本件被告犯罪時間係在
    九十六年四月二十四日以前，合於中華民國九十六年罪犯減
    刑條例第二條第一項第三款之規定，且非同條例第三條所定
    不得減刑之罪，是併依上開減刑條例規定予以減刑，併此敘
    明。至扣案之甲基安非他命一包（淨重０．八公克，驗餘淨
　　重０．七八九公克），係屬查獲之第二級毒品，除檢驗用罄
　  部分外，爰依毒品危害防制條例第十八條第一項前段規定，
    不問屬於犯人與否，併予沒收銷燬之；又盛裝上開甲基安非
    他命之空塑膠袋一個，係被告所有供施用毒品所用之物，亦
    據其供明在卷，爰依刑法第三十八條第一項第二款規定宣告
    沒收之。
四、臺灣板橋地方法院檢察署檢察官移送併辦意旨（九十六年毒
    偵字第三七二一號、第二二八一號、第三八三０號）略以：
    (一)被告基於施用毒品之犯意，於九十五年十一月二日為警採
    尿時向前回溯九十六小時內之某時，在不詳處所，施用第二
　　級毒品甲基安非他命（聲請書誤載為安非他命）。嗣於九十
　  五年十一月一日二十三時許，在臺北市大同區○○○路一七
    六號前，為警查獲。(二)被告基於施用毒品之犯意，於九十五
　　年十二月十二日六時三十五分為警採尿回溯九十六小時內（
　  聲請書誤載為二十六小時）之某時，在不詳處所，施用第二
    級毒品甲基安非他命（聲請書誤載為安非他命）。嗣於九十
    五年十二月十二日二時三十分許，在國道三號公路南向七十
    二公里處，為警查獲。(三)被告基於施用毒品之犯意，於九十
    六年五月十一日，在臺北縣新莊市○○路某處工廠，施用第
    一級毒品海洛因及第二級毒品甲基安非他命（聲請書誤載為
    安非他命）。嗣於九十六年五月十四日十七時四十五分許，
    在臺北縣樹林市○○街○段與鎮前街口查獲，並扣得海洛因
    一包（淨重０．二公克）、安非他命二包（淨重０九五公克
    ）。因認被告前開所為分別涉犯毒品危害防制條例第十條第
    二項及同條例第一項、第二項之罪嫌，且因與前開起訴部分
    具有集合犯之包括一罪之關係，應併由鈞院一併審理等語。
    惟按，連續犯之所以廢除，係因實務界對於「同一罪名」認
    定過寬，所謂「概括犯意」，經常可連綿數年之久，且在採
    證上多趨於寬鬆，致過度擴張連續犯概念，造成刑罰不公之
    現象，在連續犯廢除後，基於連續犯原為數罪之本質及刑罰
    公平原則之考量，過去視為連續犯之犯罪，原則上應回歸數
    罪併罰處罰，藉此維護刑罰之公正性，是連續犯之規定廢除
    後之數行為，尚難以過去認為之連續犯，即變成接續犯等之
    集合犯，按學理上所稱之集合犯係指犯罪行為態樣，本質上
    具有反覆、延時性實行之特徵者，例如經營、從事業務營業
    之行為，如未依規定領有廢棄物清除、處理許可文件，從事
    廢棄物貯存、清除、處理罪，本質上具有反覆性與延時性，
    其複次為（從事）廢棄物清除、處理，乃其業務本質所當然
    ，為包括的一罪，無連續犯可言。又過去刑事法將若干犯罪
    行為態樣，立法時既予特別歸類，定為犯罪構成要件之行為
    要素，性質上屬多數行為之集合犯，法律上擬制為一罪，學
    理上可稱之為實質上一罪，其反覆從事之多數行為相互間，
    並不發生連續犯或想像競合犯之問題，如常業犯罪（如刑法
    修正前之刑法第三百二十二條之常業竊盜罪，係指以觸犯竊
    盜罪為其日常生活之職業者而言。故該罪性質上屬多數行為
    之集合犯，法律上擬制為一罪，即學理上所稱之實質上一罪
    ），惟此為法律上擬制為一罪，現就常業犯罪亦已廢除，是
    現亦無常業犯法律上擬制為一罪之集合犯可言，又有犯罪習
    慣並不當然為集合犯，亦與連續犯不同，前者係指對於犯罪
    已為日常之惰性行為，而所犯之罪名為何，則非所問。後者
    ，則以基於一個概括之犯意，連續犯同一之罪名為必要。且
    前者係一種犯罪之習性，後者係一種犯罪之態樣，故有犯罪
    習慣並非當然為連續犯，而連續犯亦不能當然認為有犯罪習
    慣，是有犯罪習慣者，並不當然為集合犯，再毒品危害防制
    條例所稱之毒品，指具有成癮性、濫用性及對社會危害性之
    麻醉藥品與其製品及影響精神物質與其製品。並非施用多次
    毒品者，即為集合犯，亦難以連續犯廢除前之數行為，基於
    概括之犯意為之者，為連續犯，非基於概括之犯意為之者，
    為數罪併罰，而於連續犯廢除後之數行為（連續犯廢除前之
    連續犯或數罪）即變成集合犯或接續犯之實質上或包括的一
    罪，亦難以有癮者，為集合犯，為實質上一罪，無癮者，為
    數罪併罰，不能以連續犯廢除前之數行為之連續犯或數罪，
    為非集合犯之實質上一罪，於連續犯廢除後之相同數行為，
    即變成實質上一罪之集合犯，此自相矛盾不一，又所謂接續
    犯係由行為人以單一行為接續進行，縱令在犯罪完畢以前，
    其各個舉動已與該罪之構成要件相符，但在行為人主觀上，
    各個舉動不過為其犯罪行為之一部分，在刑法評價上，亦以
    視為數個舉動之接續施行，合為包括之一行為予以評價，較
    為合理，則屬接續犯，為包括的一罪，而非連續犯，如採礦
    行為所接續施行之採取土石作業，在行為人主觀上，無非是
    開發或經營採礦行為之一部分，在刑法評價上，亦以合為包
    括之一採礦行為予以評價，較為合理，應屬接續犯，而非連
    續犯，是接續犯要符合上開之要件，始為接續犯。查被告於
    刑法連續犯之規定廢除後之九十五年九月十四日（本案起訴
    部分）、九十五年十一月二日為警採尿時向前回溯九十六小
    時內之某時（九十六年度毒偵字第三七二一號移送併辦部分
    ）、九十五年十二月十二日六時三十五分為警採尿回溯九十
　　六小時內之某時（九十六年度毒偵字第二二八一號移送併辦
　  部分）、九十六年五月十一日（九十六年度毒偵字第三八三
    ０號移送併辦部分）分別施用毒品海洛因及甲基安非他命、
    甲基安非他命、甲基安非他命、海洛因及甲基安非他命而遭
    員警查獲四次，如依刑法連續犯規定廢除前之規定，被告如
    有基於概括犯意為之，始為連續犯，為裁判上之一罪，並得
    依法加重其刑至二分之一，如非基於概括犯意為之，則為數
    罪併罰，而被告前揭之四次行為係在刑法連續犯規定廢除後
    之行為，自為數罪併罰，尚難以相同之四次行為，於連續犯
    廢除前之認定為連續犯或數罪，而於連續犯廢除後即變成實
    質上一罪，前後見解、理論不一致，尚非妥適。又按被告之
    自白，不得作為有罪判決之唯一證據，仍應調查其他必要之
    證據，以察其是否與事實相符，刑事訴訟法第一百五十六條
    第二項定有明文，被告於本院訊問時雖供稱：伊於九十六年
    農曆過年前每天都有施用甲基安非他命等語，惟查被告除前
    揭被查獲之時間經採尿結果，有積極之事證外，其餘的並無
    其他積極事證足以證明與事實相符，是被告供稱每天均有施
    用毒品甲基安非他命，難認與事實相符，已難採信，況依被
    告所述，其有天天施用毒品甲基安非他命，僅表示其常常犯
    罪，惡性比較重，不當然屬集合犯之行為，又有犯罪習慣係
    一種犯罪之習性，而所犯之罪名為何，則非所問，是有犯罪
    習慣並不當然為集合犯。綜上所述，移送併案審理部分與本
    件前揭判決有罪部分，實難認有何集合犯之包括一罪關係可
    言，本院就併案部分尚無從併予審理，自應均退由檢察官另
    為妥適之處理，附此敘明。
據上論斷，應依刑事訴訟法第二百七十三條之一第一項、第二百
九十九條第一項前段，毒品危害防制條例第十條第一項、第二項
、第十八條第一項前段，刑法第十一條前段、第五十五條、第四
十七條第一項、第三十八條第一項第二款，中華民國九十六年罪
犯減刑條例第二條第一項第三款、第七條，判決如主文。
本案經檢察官乙○○到庭執行職務。
中　　華　　民　　國　　96　　年　　8 　　月　　6 　　日
                    刑事第九庭　法　官　王士珮
以上正本證明與原本無異
如不服本判決應於送達後10日內向本院提出上訴狀。
                                書記官　程欣怡
中　　華　　民　　國　　96　　年　　8　　 月　　8　 　日
附錄本案論罪科刑法條全文：
毒品危害防制條例第十條
施用第一級毒品者，處六月以上五年以下有期徒刑。
施用第二級毒品者，處三年以下有期徒刑。
